臺灣高等法院民事判決
110年度家上易字第53號
上  訴  人  Ａ○○  
訴訟代理人  顏本源律師
上  訴  人  Ｂ○○  
訴訟代理人  張家榛律師
            盧健毅律師
上列當事人間請求返還不當得利事件，兩造對於中華民國110年1
1月1日臺灣新北地方法院110年度訴字第1136號第一審判決各自
提起上訴，本院判決如下：
    主      文
原判決廢棄，發回臺灣新北地方法院。
    事實及理由
一、按第一審之訴訟程序有重大之瑕疵者，第二審法院得廢棄原
    判決，而將該事件發回原法院；前開廢棄發回原法院之判決
    ，得不經言詞辯論為之，民事訴訟法第451條第1項前段及第
    453條分別定有明文。所謂訴訟程序有重大之瑕疵者，係指
    第一審違背訴訟程序之規定，其違背與判決內容有因果關係
    ，或因訴訟程序違背規定，不適於為第二審辯論及判決之基
    礎者而言（最高法院48年台上字第127號判例意旨參照）。
    次按家事事件法第3條第5項第12款規定之「扶養事件」，係
    指除未成年子女請求父母扶養事件以外之扶養事件（該條立
    法理由六參照），依同法第74條規定，屬於家事非訟事件，
    應由少年及家事法院或地方法院家事法庭審理；且依同法第
    94條第1、2項規定，對於第一審就家事非訟事件所為裁定之
    抗告，由少年及家事法院以合議裁定之，當事人對於前項合
    議裁定，僅得以其適用法規顯有錯誤為理由，逕向最高法院
    提起抗告，核與民事通常訴訟程序有別。而未成年子女之共
    同扶養義務人即父母彼此間，依民法第179條規定，請求應
    負扶養義務人返還代墊扶養費用者，參酌家事事件審理細則
    第95條之立法理由，因該事件之基礎事實仍屬夫妻等家庭成
    員間之給付關係，性質上屬於家事事件，允宜適用家事事件
    法之各種程序，調整夫妻等家庭成員之關係，以確保夫妻等
    關係人之程序利益與實體利益，自應由專業之家事法庭受理
    ，更能職權裁量而為妥適、迅速之判斷，亦屬家事非訟事件
    ，應由少年及家事法院或地方法院家事法庭審理，並踐行家
    事非訟程序，尚非普通法院得依民事訴訟法規定而為審理裁
    判，此觀家事事件法第2條、第3條第5項第12款、第74條，
    及第四編第六章規定亦明。
二、經查：
  ㈠上訴人Ａ○○主張兩造原為夫妻關係，已於民國103年10月29日
    離婚，並約定兩造所育兩名未成年子女權利義務之行使或負
    擔，由上訴人Ｂ○○任之；惟兩名未成年子女於兩造離婚後自1
    03年10月29日起至109年3月4日止，均與Ａ○○同住，而由Ａ○○
    單獨負擔扶養費，依每名子女每月支出2萬元，並依兩造扶
    養費分攤比例3比1計算，Ａ○○為Ｂ○○代墊其應負擔之扶養費共
    計64萬元，依民法第179條規定，請求Ｂ○○返還其代墊之扶養
    費64萬元。原審判決Ｂ○○應給付Ａ○○21萬3376元，及自110年4
    月30日起至清償日止，按週年利率5﹪計算之利息，而駁回Ａ○
    ○其餘之訴；兩造就其敗訴部分均不服，各自提起上訴。
  ㈡依上可知，本件為兩造關於返還未成年子女代墊扶養費之紛
    爭事件，乃家事事件法第3條第5項第12款所定之「扶養事件
    」，核屬家事非訟事件，揆諸前揭說明，應由少年及家事法
    院或地方法院家事法庭處理，並踐行家事非訟程序，以貫徹
    家事事件職權裁量、妥適迅速及專業處理之精神，尚非普通
    法院得依民事訴訟法規定而為審理裁判。原審疏未研求，逕
    依民事訴訟法之通常訴訟程序而為審理裁判，自有未合，其
    訴訟程序顯有重大瑕疵，足以影響兩造於該審級應受法院依
    家事事件法相關規定與程序保障之訴訟權益，亦非經兩造合
    意由本院自為實體裁判所得補正。
三、從而，本件原審訴訟程序既有上開重大瑕疵，基此所為之判
    決自屬違背法令，經本院依民事訴訟法第451條第1條規定，
    予兩造陳述意見後，為保障當事人之權益，即有將原判決廢
    棄發回原審法院交由家事法庭更為審理之必要。爰不經言詞
    辯論，由本院將原判決廢棄，發回原審法院另為適法之裁判
    ，以符法制。　　
四、據上論結，本件上訴為有理由。爰判決如主文。
中　　華　　民　　國　　111 　年　　5 　　月　　3 　　日
                  家事法庭
  　                    審判長法  官  楊絮雲   
                              法  官  張宇葭
                              法  官  郭顏毓
正本係照原本作成。
不得上訴。
中　　華　　民　　國　　111 　年　　5 　　月　　3 　　日

    　　　　　　　　　　　　　書記官  馬佳瑩